【裁判字號】    96,建,85
【裁判日期】    970612
【裁判案由】    損害賠償
【裁判全文】
臺灣板橋地方法院民事判決                96年度建字第85號
原      告  乙○○
訴訟代理人  甲○○
被      告  東生營造有限公司
法定代理人  丁○○
被      告  鑫洋建設股份有限公司
法定代理人  戊○○
被      告  丙○○
共      同
訴訟代理人  李育錚律師
            黃曉妍律師
            包國祥律師
複代理人    王師凱律師
上列當事人間請求損害賠償事件，經本院於民國97年5 月26日言
詞辯論終結，判決如下：
    主  文
原告之訴及假執行之聲請均駁回。
訴訟費用由原告負擔。
    事實及理由
一、原告主張：
  (一)被告鑫洋建設股份有限公司（下稱鑫洋公司）及東生營造有
    限公司（下稱東生公司）於民國94年6 月間在原告所共有坐
    落台北縣中和市○○路1048號土地（下稱1048號土地，應有
    部分412/10000） 旁建築房屋。嗣原告於94年10月18日間發
    現1048號土地上原告所有門牌號碼台北縣中和市○○路18號
    1 樓（同段建號2253號，應有部分全部）、地下1 樓（同段
    建號2793號，應有部分全部）及共同使用部分（同段建號22
    68號，應有部分131/10000） 建物（下稱系爭1 樓及地下1
    樓建物），發生傾斜，故由原告邀集其餘大樓住戶向台北縣
    政府陳情。被告雖與2 樓以上住戶達成協商，並完成賠償，
    惟原告所有房屋位於1 樓，接近地基，被告不願依實際受損
    全額賠償。被告丙○○為建築師，本應到場監督工程之進行
    ，應注意能注意竟疏於注意該工程偷工減料、未盡保護鄰房
    安全措施，以致造成原告受有新臺幣（下同）500 萬元（系
    爭1 樓建物新建造價376 萬元；地下1 樓138 萬元，合計已
    逾500 萬元，詳原證17）之損害，應與被告公司負連帶賠償
    責任。
  (二)另被告鑫洋公司雖於95年9 月19日委託中華工商研究院鑑定
    ，惟原告及其他住戶並不知悉鑑定之項目，且該鑑定僅依鑫
    洋公司指示而定，不符主管機關所規定項目（共7 點），且
    對傾斜部分沒有鑑定傾斜修復費用或補償損害，故該鑑定報
    告並不可採，是被告鑫洋公司欲以該鑑定內容所載之52萬2,
    260 元賠償原告，原告無法認同。且漏未就地下1 樓部分鑑
    定。另目前建材高漲，前開鑑定報告以92年台北市議會核定
    國宅每坪造價4 萬5,000 元核算，顯然過低，應以每坪6 萬
    元計算，原告始能接受。故被告鑫洋公司雖提存89萬7, 058
    元，仍不足補償原告之損害。被告公司監造人（即被告孫耀
    德）及專任工程人員出具不實安全鑑定書亦未載明出具日期
    ，顯有預謀。且系爭建物最大傾斜率為1/59，傾斜值28.1公
    分，與法規拆除重建標準1/50、33.4公分，僅差5.3 公分，
    已近拆除臨界。因原告所有前開建物係於80年6 月26日以
    1,200 萬元購買，如房屋未傾斜，現今市價應達2,400 萬元
    ，故因房屋傾斜造成1,008 萬元損害。爰依民法第184 條第
    1 項前段、第2 項、第213 條第1 項、第2 項、第214 條、
    第215 條、第216 條規定，提起本訴，請求被告負連帶賠償
    之責。
  (三)併為聲明：被告應連帶給付原告500 萬元，及自起訴狀繕本
    送達翌日（即96年9 月29日）起至清償日止，按年息5%計算
    之利息；原告願供擔保，請准宣告假執行。
二、被告抗辯：
  (一)被告已就原告所有系爭建物所受損害依債之本旨向法院提存
    所提存89萬7,058 元，而生清償效力。原告自不得再向被告
    請求。退步言，倘認原告受損金額逾89萬7,058 元，原告既
    於97年2 月13日具狀陳明表明同意領取提存金充作賠償之一
    部，已然同意一部清償，就被告提存金額已生清償效力。
  (二)又系爭建物傾斜之原因，是否肇於可歸責被告之事由所致，
    及原告受有如何之損害，均應由原告負舉證之責。另被告丙
    ○○就被告鑫洋公司建案，依建築法規執行相關設計及監造
    工作，並無任何過失，自無須對原告負侵權行為損害賠償責
    任。至原告主張市價之減損，僅片面指述，且係主觀上經濟
    上之損失，且未就因果關係為證明，並無理由。
  (三)併為答辯聲明：原告之訴駁回；如受不利判決願供擔保請免
    為假執行。
三、關於原告請求被告東生公司及鑫洋公司負侵權行為連帶賠償
    責任部分:
  (一)按民法第184條所規定之侵權行為類型，均適用於自然人之
    侵權行為，上訴人為法人自無適用之餘地。民法第185 條規
    定之共同侵權行為，亦同。至於法人侵權行為則須以其董事
    或其他有代表權人，因執行職務所加於他人之損害，法人始
    與行為人連帶負賠償之責任（民法第28條）。若該法人之員
    工因執行職務，不法侵害他人之權利，則依民法第188 條之
    規定，該法人亦須連帶負賠償責任。可否謂：民法對於侵權
    行為並未特別規定限於自然人，法人組織體內部自然人為法
    人所為之行為，不論適法或不適法行為，均應視為法人本身
    之行為，法人應負損害賠償責任等語，亦非無疑（最高法院
    95 年 度台上字第338 號判決意旨參照）。
  (二)查原告本於民法第184 條第1 項前段、第2 項規定提起本訴
    請求被告東生公司及鑫洋公司負連帶賠償責任。惟按諸前開
    判決意旨，民法第184 條所規定侵權行為類型，均適用於自
    然人之侵權行為，法人並無適用餘地。原告復未進一步主張
    被告東生公司、鑫洋公司，乃依據何原因事實及法律規定，
    有與其他自然人（例如董事或其他有代表權之人、受僱人等
    ）負連帶賠償責任，進而依法應就本件損害負連帶賠償責任
    之情存在，準此，原告逕援引民法第184 條第1 項前段、第
    2 項自然人侵權行為責任規定，再依第213 條、第214 條、
    第215 條及216 條規定，請求被告東生公司、鑫洋公司直接
    負侵權行為賠償責任，於法尚有未合，應予駁回。
四、關於原告請求被告丙○○負侵權行為賠償責任部分：
  (一)原告主張：被告丙○○身為系爭工程設設監造之建築師，本
    應到場監督工程之進行，應注意能注意竟疏於注意該工程偷
    工減料、未盡保護鄰房安全措施，以致造成原告所有系爭1
    樓及地下1 樓建物受損，應與被告公司負連帶賠償責任等情
    。被告丙○○則否認有何符合侵權行為構成要件行為。此部
    分自應由原告就前開利己主張負舉證之責。
  (二)查本件鄰損事件，經原告聲請囑託中華民國建築技術學會鑑
    定結果，就有關損害成因研判固謂「依據97年2 月4 日鑑定
    會勘結果顯示，鑑定標的物確有損壞及傾斜發生，依照現況
    判斷鑑定物周邊自94年6 月起除被告有進行大規模之施工開
    挖及建築施工外，並無其他可造成鑑定標的物損壞及傾斜之
    工因素存在。故研判鑑定標物之損壞及傾斜，係由被告開挖
    及建築施工行為所造成。」等語，有該會97年4 月7 日鑑定
    報告書一份在卷可佐。惟鑑定報告僅泛指損害係肇於被告「
    開挖及建築施工」行為所致，所謂具體有責之「開挖及建築
    施工」行為，究竟為何？則未見說明，是單執前開鑑定報告
    內容，並無法推論原告所受損害，係基於被告丙○○所負責
    系爭工程設計或監造行為不當所致（即系爭鑑定報告並未具
    體言及被告丙○○所負責設計系爭工程之設計有錯誤或數據
    計算錯誤之過失；抑或其關於監造部分，有何違反依建築法
    第18條所示內容 (即監造人所應遵守及負擔之義務為：(1)監
    督營造業依設計圖說施工（即按圖施工）。(2)遵守建築法令
    所規定監造人應辦事項。(3)查核建築材料之規格及品質。(4)
    其他約定監造事項。)） 。此外，原告復未再提出除鑑定報
    告書外之其餘證據，以供本院審酌，經本院調查之結果，認
    原告前開主張，無非為個人推測之詞，於缺乏積極證據佐證
    情況下，並無可取。從而，原告本於侵權行為法律關係請求
    被告丙○○就原告屋損與其餘被告負連帶賠償之責，於法尚
    有未合，應予駁回。
五、綜上，原告本於民法第184 條第1 項前段、第2 項、第213
    條第1 項、第2項 、第214 條、第215 條、第216 條規定，
    提起本訴，請求被告負連帶給付原告500 萬元，及自起訴狀
    繕本送達翌日（即96年9 月29日）起至清償日止，按年息5%
    計算之利息，為無理由，應予駁回。
六、原告之訴既經駁回，其假執行之聲請已失所附麗，應併駁回
    。
七、兩造其餘主張及攻擊防禦方法，與本件判決結果無涉，爰不
    逐一論列說明。
結論：原告之訴為無理由，依民事訴訟法第78條，判決如主文。
中    華    民    國    97    年    6     月    12    日
                  民事第一庭    法  官  黃信滿
以上正本係照原本作成
如對本判決上訴，須於判決送達後20日內向本院提出上訴狀
中    華    民    國    97    年    6     月    12    日
                                書記官  林月蓉


司法院資訊處製作；財團法人民間司法改革基金會備份。
